臺灣高等法院臺南分院刑事裁定
111年度抗字第482號
抗  告  人  
即 受 刑人  葉有德

上列抗告人因檢察官聲請撤銷緩刑案件，不服臺灣臺南地方法院
中華民國111年5月19日111年度撤緩字第87號裁定，提起抗告，
本院裁定如下：
    主  文
原裁定撤銷。
檢察官之聲請駁回。
    理  由
一、檢察官以抗告人因違反貪汙治罪條例案件，經本院於民國11
    0年3月10日以108年度上訴字第1304號判處有期徒刑1年6月
    、緩刑3年，並應於確定之日起1年內向公庫支付新臺幣（下
    同）60萬元，於110年4月12日確定在案，惟抗告人未依限履
    行而有刑法第75條之1第1項第4款得撤銷緩刑宣告之原因，
    爰聲請撤銷緩刑宣告等語。
二、原裁定意旨略以：執行檢察官已於110年7月2日發函通知抗
    告人應於111年4月11日前繳納60萬元，該函文已依法送達，
    惟抗告人至111年5月4日仍未繳納，復經原審法院於111年5
    月18日向出納人員查詢獲悉抗告人尚未繳款，亦未見其提出
    任何足認有繳納意願、能力之相關理由，顯已違反法院依刑
    法第74條第2項第4款所宣告之負擔，無從認為其有繳納之意
    願及能力，堪認其違反情節重大，原宣告之緩刑顯難收預期
    效果，而有執行刑罰之必要，爰依刑法第75條之1第1項第4
    款規定撤銷其緩刑宣告等語。
三、抗告意旨略以：我因疫情關係致資金發生困難，一時無法按
    期支付60萬元給公庫，如今我已全部繳納完畢，懇請鈞院明
    察，再給我一個機會等語。
四、惟緩刑制度設計之本旨，除可避免執行短期自由刑之流弊外
    ，主要目的係在獎勵惡性較輕者使其遷善，而經宣告緩刑後
    ，若有具體事證足認受宣告者並不因此有改過遷善之意，即
    不宜給予緩刑之寬典，乃另有撤銷緩刑宣告制度。又受緩刑
    之宣告而違反刑法第74條第2項第1款至第8款所定負擔情節
    重大者，足認原宣告之緩刑難收其預期效果，而有執行刑罰
    之必要者，得撤銷其宣告，刑法第75條之1第1項第4款固有
    明文規定。惟考其立法意旨略以：修正條文第74條第2項增
    列法院於緩刑期間內，得命犯罪行為人於緩刑期內應遵守之
    事項（例如向被害人支付相當數額、向公庫支付一定之金額
    、接受精神、心理輔導、提供義務勞務或其他為預防再犯之
    事項），明定違反該條所定事項情節重大者，得撤銷其緩刑
    宣告，以期週延，且本條採用裁量撤銷主義，賦與法院撤銷
    與否之權限，實質要件即以「足認原宣告之緩刑難收其預期
    效果，而有執行刑罰之必要」，供作審認之標準。至於所謂
    「情節重大」，係指：受判決人顯有履行負擔之可能，而隱
    匿或處分其財產、故意不履行、無正當事由拒絕履行或顯有
    逃匿之虞等情事而言。準此，上揭「得」撤銷緩刑之情形，
    法官應依職權本於合目的性之裁量，妥適審酌被告於緩刑期
    間內違反應遵守事項之情節是否重大，是否已難收其預期之
    效果，而確有執行刑罰之必要。
五、經查，抗告人係00年0月0日出生，有其年籍資料可稽，其已
    70歲，則其主張因年紀已大，籌資不易，似非無據；而近來
    因疫情的關係導致百業不振，經濟受到相當的影響，抗告人
    稱因疫情關係而未能如期支付該款項，應屬有據；且查，抗
    告人已於111年5月30日將60萬元支付予公庫之情，業據抗告
    人陳報到院，並有其提出之匯款資料可稽（見本院卷第23-2
    5頁），經本院向臺灣臺南地方檢察署執行科查詢結果，其
    回覆稱：抗告人確有匯款60萬元等語，並傳真繳款證明以供
    本院參酌等情，有本院公務電話查詢紀錄表、繳款人收據影
    本等資料附卷可按（見本院卷第27-28頁），足認抗告人已
    經依照原確定判決所定負擔全部履行完畢，與一般拒絕履行
    或故意不履行之情節有間，自難認定抗告人有何「顯有履行
    負擔之可能，而隱匿或處分其財產、故意不履行、無正當事
    由拒絕履行或顯有逃匿之虞」之情事，本件尚難認抗告人有
    「原所宣告之緩刑已難收預期效果，而有執行刑罰」之必要
    。
六、綜上所述，抗告人於判決確定後雖有未按期履行之情事，惟
    並無確切之事證足以證明抗告人有「顯有履行負擔之可能，
    而隱匿或處分其財產、故意不履行、無正當事由拒絕履行，
    或顯有逃匿之虞」之情事；又抗告人既已支付60萬元予公庫
    ，已如前述，尚難認已達「緩刑已確實難收其預期效果，有
    執行刑罰必要」之撤銷緩刑事由；本件經權衡緩刑制度之立
    法目的，既兼具有防衛社會功能及督促抗告人改過向善考量
    等理想，自應認抗告人仍得保有緩刑之寬典。從而，原審未
    及審酌抗告人已支付60萬元予公庫之事實，而以抗告人違反
    緩刑所命負擔情節重大，因而撤銷上揭緩刑之宣告，尚有未
    洽，而難予以維持。抗告人抗告意旨指摘及此，為有理由，
    應由本院予以撤銷。又本件事證已明，為免抗告人訟累，以
    維訴訟經濟之必要，爰併為駁回檢察官聲請之諭知。
據上論斷，應依刑事訴訟法第413 條，裁定如主文。
中　　華　　民　　國　　111 　年　　6 　　月　　20　　日
                  刑事第七庭    審判長法　官  吳勇輝
                                      法　官  吳錦佳
                                      法　官  黃國永
以上正本證明與原本無異。
不得再抗告。
　　　　　　　　　　　　　　　　　　　書記官  葉宥鈞　
中　　華　　民　　國　　111 　年　　6 　　月　　20　　日